【裁判字號】    99,簡上,201
【裁判日期】    991231
【裁判案由】    賭博
【裁判全文】
臺灣彰化地方法院刑事判決             99年度簡上字第201號
上  訴  人  臺灣彰化地方法院檢察署檢察官
被      告  江福任
上列上訴人因被告賭博案件，不服本院簡易庭99年度簡字第157
2號，中華民國99年10月11日第一審簡易判決（聲請簡易判決處
刑案號：99年度偵字第7895號），提起上訴，本院管轄第二審
合議庭判決如下︰
    主  文
原判決撤銷。
江福任犯圖利聚眾賭博罪，處有期徒刑月，如易科罰金，以新
臺幣壹仟元折算壹日，扣案之六合彩簽單貳張沒收之。
    事  實
一、江福任基於意圖營利提供賭博場所及聚眾賭博、在公眾得出
    入之場所與不特定人對賭之單一犯意，自民國99年7 月初某
    日起，至99年8 月19日止，提供其位在彰化縣員林鎮○○里
    ○○路○ 段59號之住處，作為公眾得出入之賭博場所，經營
    俗稱「六合彩」之簽賭站，招攬、聚集不特定之賭客，以親
    自到場下注六合彩號碼賭博財物之方式簽賭。其賭博方式，
    計有「港2 星」、「港3 星」2 種，每簽1 支賭注為新臺幣
    （下同）80元及70元，復經核對每星期2 、4 、6 開獎之當
    期香港地區六合彩中獎號碼，凡簽選號碼與當期香港地區六
    合彩所開出之號碼相同者，即可獲得一定倍數之彩金（港2
    星」每支可贏得57倍，「港3 星」可得570 倍），若未簽中
    ，賭資則歸江福任取得，而以上開方式，藉以營利。迄至99
    年8 月19日下午4 時30分許，經警持本院核發之搜索票至上
    址而當場查獲，並扣得當場賭博之器具六合彩簽單2 張，始
    悉上情。
二、案經彰化縣警察局員林分局報告臺灣彰化地方法院檢察署檢
    察官偵查起訴。
    理  由
一、上揭犯罪事實，業據被告於警詢、偵訊及本院審理時坦承不
    諱，並有扣案之六合彩簽單2 張及現場照片1 張在卷可資佐
    證，足認被告自白與事實相符，本件事證明確，被告犯行堪
    以認定，應依法論科。
二、核被告所為，係犯刑法第266 條第1 項前段之普通賭博罪、
    第268 條前段之意圖營利供給賭博場所罪及同條後段之意圖
    營利聚眾賭博罪。被告於各期六合彩開獎前多次供人簽賭之
    行為，無非皆欲達當期最終之六合彩賭博營利目的，其主觀
    上係追求一個同一之營利目的，社會價值上亦僅賦予單一賭
    博之評價，則每期六合彩開獎前，被告接受賭客簽賭下注之
    各個舉動，均係當次意圖營利供給賭博場所、意圖營利聚眾
    賭博及在公眾得出入之場所賭博財物犯行之接續行為，評價
    屬於一行為。又按刑事法若干犯罪行為態樣，本質上原具有
    反覆、延續實行之特徵，立法時既予特別歸類，定為犯罪構
    成要件之行為要素，則行為人基於概括之犯意，在密切接近
    之一定時、地持續實行之複次行為，倘依社會通念，於客觀
    上認為符合一個反覆、延續性之行為觀念者，於刑法評價上
    ，即應僅成立一罪。學理上所稱「集合犯」之職業性、營業
    性或收集性等具有重複特質之犯罪均屬之，例如經營、從事
    業務、收集、販賣、製造、散佈等行為概念者是（最高法院
    95年度臺上字第1079號判決要旨參照）。是經營俗稱「六合
    彩」之賭博，於每期均有開獎之賭博決定輸贏，本質上乃具
    有反覆、延續性行為之特徵，於刑法評價上，應認係集合多
    數犯罪行為而成立之獨立犯罪型態之「集合犯」，為包括一
    罪，應僅成立一罪。依上開說明，被告於每期固定之開彩時
    間對獎，以簽中與否論輸贏，藉此牟利，此種犯罪形態，本
    質上乃具有反覆、延續之特質，亦即聚眾賭博之目的既在於
    營利，當不止對獎賭博1 次就結束，其必於每期固定時間反
    覆對獎賭博，而對獎前讓賭客簽賭行為，亦係被告聚眾賭博
    之延續，因此每期重覆之簽賭、對獎，方屬意圖營利，聚眾
    賭博之常態與典型；是其所為如事實欄所示經營六合彩賭博
    之行為，係基於單一之賭博、意圖營利提供賭博場所、意圖
    營利聚眾賭博之犯意，而反覆所為，於刑法評價上，應認係
    集合多數犯罪行為而成立「集合犯」之實質上一罪。又被告
    以一個經營六合彩賭博之行為，同時觸犯普通賭博罪、意圖
    營利供給賭博場所罪及意圖營利聚眾賭博罪，為想像競合之
    裁判上一罪關係，應從一情節較重之意圖營利聚眾賭博罪論
    處（最高法院79年度臺非字第206 號判決意旨參照）。
三、按關於沒收之規定，刑法第266條第2項既有特別規定，自應
    優先於刑法總則第38條沒收之規定而為適用。原判決認被告
    一行為同時觸犯刑法第266條第1項前段及同法第268條2罪名
    ，依同法第55條規定從一重之圖利聚眾賭博罪處斷。查扣案
    之簽單乃當場賭博之器具，依同法第266條第2項規定，不問
    屬於犯人與否，沒收之。係採義務沒收主義，自應優先於採
    職權主義之同法第38條第1項第2款而適用。原判決竟依同法
    第38條第1項第2款予以沒收，已有適用法則不當之違法（最
    高法院87年度台非字第207號判決意旨參照）。原審判決對
    於被告論罪科刑，固非無見，但本件扣案之六合彩簽單2 張
    ，為當場賭博之器具，已如上述，應依刑法第266 條第2 項
    規定，宣告沒收，原審判決竟以該等六合彩簽單並非當場賭
    博之器具，而依同法第38條第1 項第2 款予以沒收，尚有未
    洽。公訴人上訴指摘原判決具有上開違誤，為有理由，應將
    原判決予以撤銷改判。
四、爰審酌被告前無其他刑事案件，因一時貪念，不思依循正軌
    賺取金錢，而經營六合彩賭博，助長社會僥倖心理，對社會
    風氣有不良影響，且其經營六合彩賭博之目的在於獲致己身
    利益，暨審酌其犯罪之動機、智識程度、手段、生活狀況及
    其犯後坦承犯行之態度等一切情狀，量處如主文所示之刑，
    並諭知易科罰金之折算標準，以示懲儆。扣案之六合彩簽單
    2 張，為當場賭博之器具，業據被告供明在卷，應依刑法第
    266條第2 項規定，宣告沒收。
據上論斷，應依刑事訴訟法第455條之1第1項、第3項、第369條
第1項前段、第364條、第299條第1項前段，刑法第266條第1項前
段、第2項、第268條、第55條、第41條第1項前段，刑法施行法
第1條之1，判決如主文。
本案經檢察官朱健福到庭執行職務。
中    華    民    國    99    年    12    月    31    日
                  刑事第二庭  審判長法官  石馨文
                                    法官  郭玄義
                                    法官  吳芙如
以上正本證明與原本無異。
本件不得上訴。
中    華    民    國    99    年    12    月    31    日
                                  書記官  林明俊
中華民國刑法第266條
（普通賭博罪與沒收物）
在公共場所或公眾得出入之場所賭博財物者，處 1 千元以下罰
金。但以供人暫時娛樂之物為賭者，不在此限。
當場賭博之器具與在賭檯或兌換籌碼處之財物，不問屬於犯人與
否，沒收之。
中華民國刑法第268條
（圖利供給賭場或聚眾賭博罪）
意圖營利，供給賭博場所或聚眾賭博者，處 3 年以下有期徒刑
，得併科 3 千元以下罰金。

司法院資訊處製作；財團法人民間司法改革基金會備份。
